【裁判字號】    99,上易,718
【裁判日期】    990521
【裁判案由】    毀損
【裁判全文】
臺灣高等法院刑事判決                 99年度上易字第718號
上  訴  人
即  被  告  甲○○○
選任辯護人  邱奕澄律師
上列上訴人因毀損案件，不服臺灣臺北地方法院98年度易字第26
15號，中華民國99年3月4日第一審判決（起訴案號：臺灣臺北地
方法院檢察署98年度偵字第14419 號），提起上訴，本院判決如
下：
    主  文
上訴駁回。
    事  實
一、甲○○○與乙○○原為好友，且均為計程車司機，後因乙○
    ○另行結交男友，二人因而感情破裂而時有爭執。民國98年
    6月2日上午11時14分許，甲○○○見乙○○駕駛車牌號碼00
    5-EZ號營業用小客車，在臺北縣新店市○○路110 號前排班
    ，竟基於毀損之犯意，徒手拆下損壞上開005-EZ號營業用小
    客車之無線電主機、無線電天線、空車LED燈及車頂LED燈各
    1 台等物，足生損害於乙○○。
二、案經乙○○訴由臺北縣政府警察局新店分局報告臺灣臺北地
    方法院檢察署檢察官偵查後，聲請逕以簡易判決處刑，原審
    認不宜逕以簡易判決處刑，改適用通常程序審理。
    理  由
一、證據能力：被告及辯護人對後引證據之證據能力，均不爭執
    ，且同意作為證據（本院卷第14頁背面），且觀其製作取得
    之情形，亦無違法或不當之狀況，依刑事訴訟法第159條之5
    規定，均有證據能力，合先敘明。
二、訊據上訴人即被告固不諱言：拆卸005-EZ號營業用小客車上
    之無線電主機、無線電天線、空車LED燈及車頂LED燈等情，
    惟否認有何毀損犯行，辯稱：該車係其支付頭期款購買，車
    上之無線電主機、無線電天線、空車LED燈及車頂LED燈等物
    亦係其所出資裝設，各期之服務費亦由其繳納，因每1 人名
    下只能有一部營業用小客車，故將該車登記於乙○○名下，
    實際上該車為其所有，至少與告訴人乙○○所共有，故亦擁
    有該車之一副鑰匙。且其取回該等物品時，除車頂LED 燈殼
    不慎破損外，其餘東西並未毀損，亦經乙○○於嗣後裝回使
    用，並未損壞，與刑法毀損罪之構成要件不符云云。經查：
（一）有關被告於上開時地，將系爭車輛之無線電主機、無線電
      天線、空車LED燈及車頂LED燈各1 台等物拆下等情，為被
      告所是認，核與告訴人指訴相符，並有照片附卷可參，此
      部份事實，堪予認定。
（二）被告辯稱：系爭車輛為其所有乙節：有關系爭車輛，由被
      告支付頭期款20萬元等情，為告訴人所不否認，告訴人主
      張：曾刷卡支付頭期款中之3萬9千元，購買該車後之各期
      貸款係由告訴人自行支付等語，被告對此亦不爭執。參酌
      被告於原審稱：當初之所以會幫忙告訴人支付上開005-EZ
      號營業用小客車之頭期款項，及其後帶同告訴人裝設無線
      電主機、無線電天線、空車LED燈及車頂LED燈等物，係因
      其時與告訴人同居，且互許終生不離不棄，故當時亦未要
      求告訴人嗣後應返還該些款項等語（原審卷第75-76頁）
      ，衡情當為贈與之屬，該車及其上之物品所有權自應屬於
      告訴人所有。參以該車之行車執照確係登記車主為告訴人
      乙○○，有該車之行車執照影本乙紙在卷可憑（偵卷第20
      頁），又證人游俊賢於原審證稱：005-EZ號營業用小客車
      平時都是告訴人乙○○在使用，被告於與乙○○發生爭執
      後，曾要求乙○○返還該車98年度之服務費用，其後乙○
      ○亦將該費用交予伊轉交予被告等語（原審卷第60至61
      頁），衡情系爭營業用小客車若係被告所有，自應由被告
      按期繳納服務費，被告焉有向告訴人請求返還之理？由此
      益徵該確係告訴人所有，被告此部份所辯，自不可採。
（三）被告辯稱：曾支付該車頭期款，至少為共有人，毀損自己
      之物，並未觸法乙節，惟未得其他共有人之同意，毀損自
      己與他人之共有物，亦成立刑法上之毀損他人所有物罪（
      最高法院95年度臺上字第2083號判決意旨參照）。因此，
      縱認系爭小客車係被告與告訴人共有，然如前所述，被告
      損壞該車無線電主機、無線電天線、空車LED燈及車頂LED
      燈等物之行為，亦構成毀損罪，此部份所辯，顯有誤會。
（四）被告辯稱：拆卸005-EZ號營業用小客車無線電主機、無線
      電天線、空車LED燈及車頂LED燈等物，除車頂燈殼損壞外
      ，其餘物品均未喪失效用，自不構成毀損罪乙節。惟按，
      刑法第354 條所謂之毀損罪，係指毀棄、損壞及致令不堪
      用而言，所謂損壞則指損害或破壞，使物之外形發生變化
      ，並減低物之可用性。至於由多數之物組合而成之組合物
      ，則只要減低其組合目的之使用能力，即可認定為損壞，
      原則上可認為行為人之作為或不作為而對物發生作用，因
      而使物之性質、外形及特定目的之可用性，較原來之狀態
      ，顯有不良之改變者，即為毀損罪所定之損壞行為。本件
      ，被告將系爭小客車上之無線電主機、無線電天線、空車
      LED燈及車頂LED燈等物拆卸，觀諸照片所示：已將無線
      主機之電線扯出，致無線電主機電線與車身脫離（偵卷第
      29頁），縱事後告訴人修復而使該無線主機恢復功能，但
      於被告卸除之當下，確已造成該主機無法即時使用，致該
      無線電主機之可用性降低，自屬損壞；無線電天線係藉
      基座連結於車身，而該基座於被告強力拆卸無線電天線時
      ，已有鬆動，且基座右方之車體烤漆，亦因而有所損傷（
      同上卷頁），自屬損壞；空車LED 燈部分，原以螺絲連
      結塑膠卡榫裝設於副駕駛座上方之玻璃，因被告之拆卸行
      為，已造成無法以螺絲固定會鬆動之結果，須告訴人另以
      雙面膠加強牢固（同上卷第30頁），顯已減損該燈之可用
      性；車頂之LED 燈及車殼部分，車殼部分已經破損（同
      上卷頁），此為被告所不否認，且該燈之前後左方均以鐵
      板固定，惟留右方以螺絲固定，必須以螺絲起子鬆開螺絲
      後，方能從右方將車燈以平行方式取出，被告未經使用螺
      絲起子，強行將該車頂LED 燈取出，致車殼因而破損等情
      ，有勘驗筆錄在卷可憑（偵卷第67至70頁），自堪認上開
      物品有所損壞，被告所辯，尚有誤會。
綜上，被告所辯，均不可採，事證明確，被告犯行堪以認定。
三、核被告所為，係犯刑法第354 條之毀損罪。被告損壞005-EZ
    號營業用小客車之無線電主機、無線電天線、空車LED 燈及
    車頂LED 燈等物之犯行，固屬自然意義數行為，然其各個舉
    動不過為其犯罪行為之一部分，且該數舉動係於同時同地實
    施，侵害同一之法益，各行為之獨立性極為薄弱，依一般社
    會健全觀念，在時間差距上，難以強行分開，應包括評為一
    罪。
四、原審以事證明確，適用刑事訴訟法452條、第299 條第1項前
    段，刑法第354條、第41條第1項前段，刑法施行法第1條之1
    ，並審酌被告與告訴人原為親密之友朋關係，因故分手並發
    生爭執，而故意損壞系爭物品，其犯罪之手段、智識程度、
    對於告訴人所生損害之程度，未與告訴人和解，及犯後否認
    犯罪等一切情狀，量處有期徒刑三月，並諭知易科罰金之折
    算標準。核無不合，被告上訴，猶執陳詞，否認犯罪，為無
    理由，應予駁回。
據上論斷，應依刑事訴訟法第368條，判決如主文。
本案經檢察官吳春麗到庭執行職務。
中    華    民    國    99    年    5     月    21    日
                  刑事第十八庭審判長法  官  吳鴻章
                                    法  官  汪梅芬
                                    法  官  周政達
以上正本證明與原本無異。
不得上訴。
                                    書記官  廖純瑜
中    華    民    國    99    年    5     月    21    日
附錄：本案論罪科刑法條全文
中華民國刑法第354條（毀損器物罪）
毀棄、損壞前二條以外之他人之物或致令不堪用，足以生損害於
公眾或他人者，處2年以下有期徒刑、拘役或5百元以下罰金。

司法院資訊處製作；財團法人民間司法改革基金會備份。
